【裁判字號】    98,交聲,3189
【裁判日期】    981207
【裁判案由】    違反道路交通管理處罰條例聲明異議
【裁判全文】
臺灣臺北地方法院交通事件裁定        98年度交聲字第3189號
原處分機關  臺北市交通事件裁決所
異  議  人  甲○○
即受處分人
上列異議人即受處分人因違反道路交通管理處罰條例事件，對於
臺北市交通事件裁決所民國98年8 月6 日所為之處分（原處分案
號：北市裁罰字第裁22-ZBA119114號）聲明異議，本院裁定如下
：
    主      文
異議駁回。
    理      由
一、異議意旨略以：異議人即受處分人甲○○一向遵守交通規則
    ，此次超速係因閃避旁邊搖晃不穩之大貨車，為避免發生車
    禍，始略超過最高限速4 公里，實屬不得已之行為，應可符
    合違反道路交通管理事件統一裁罰基準及處理細則得予免罰
    之規定，爰聲明撤銷原處分云云。
二、按汽車行駛於高速公路、快速公路或設站管制之道路，不遵
    使用限制、禁止、行車管制及管理事項之管制規則而有行車
    速度超過規定之最高速限或低於規定之最低速限者，處汽車
    駕駛人新臺幣（下同）3,000 元以上6,000 元以下罰鍰；又
    汽車駕駛人，有道路交通管理處罰條例第33條第1 項規定情
    形者，除依原條款處罰鍰外，並記違規點數1 點，道路交通
    管理處罰條例第33條第1 項第1 款、第63條第1 項第1 款分
    別定有明文。
三、本件異議人於民國98年5 月14日13時49分許，駕駛車號1166
    - EQ號自用一般小客車，行經國道一號公路南下76公里450
    公尺處時，因「速限100 公里，經雷達（射）測定行速為11
    4 公里，超速14公里」之違規，為舉發單位內政部警政署國
    道公路警察局第二警察隊楊梅分隊員警依採證照片逕行掣單
    舉發。嗣經車主安仲有限公司辦理歸責駕駛人，原處分機關
    乃於98年8 月6 日，以「汽車行駛高速公路速度超過規定最
    高速限（未滿20公里）」之違規事實，依道路交通管理處罰
    條例第33條第1 項第1 款、第63條第1 項第1 款規定，裁處
    異議人罰鍰3,000 元，並記違規點數1 點，異議人收受該裁
    決書，並於法定期間內聲明異議等情，有內政部警政署國道
    公路警察局舉發違反道路交通管理事件通知單、臺北市交通
    事件裁決所違反道路交通管理事件裁決書及送達證書在卷可
    稽。
四、經查：
（一）異議人於前揭時間，駕駛前開自小客車，行經國道一號公
      路南下76公里450 公尺處最高速限時速100 公里之路段，
      以時速114 公里之速度行駛，超過規定之最高速限未滿20
      公里，為警以雷射測速照相儀器測得超速，而逕行舉發之
      事實，為異議人所不爭執，並有舉發採證照片1 幀、內政
      部警政署國道公路警察局舉發違反道路交通管理事件通知
      單1 紙、測速告示牌照片、速限標誌照片附卷可稽。又本
      件舉發前揭自小客車之雷射測速照相設備，業於97年12月
      15日通過經濟部標準檢驗局檢定合格，並領有檢定合格證
      書，一次僅對準單一車輛測速拍攝等情，亦有內政部警政
      署國道公路警察局第二警察隊98年8 月26日公警二交字第
      0980271816號函、經濟部標準檢驗局雷射測速儀檢定合格
      證書附卷可參，是異議人確有於上開時地超速行駛之事實
      堪予認定。
（二）訊據異議人固不爭執超速駕駛一節，惟辯稱：舉發照片中
      應可看到伊車子隔壁有大貨車，又該處最高時速可以到11
      0 公里，伊只略超過最高速限4 公里云云。然查，舉發機
      關之回函中雖表示異議人所駕駛之自小客車係行駛於中線
      車道，照片左方有大型車輛行駛於外側車道，然觀諸該採
      證照片及現場圖、現場照片所示，異議人所駕駛之自小客
      車應係自內側車道正欲跨越白虛線之分道線切入中線車道
      ，而中線車道原即已有一大型車行駛其上，足認異議人係
      為變換車道或超車而加速行駛，縱令確有異議人所稱為閃
      避大型車而加速之情形，亦非出於不得已之行為，尚難認
      異議人之超速駕駛係具有正當理由。
（三）又駕駛汽車行車速度超過規定之最高時速未逾10公里，而
      未嚴重危害交通安全、秩序或發生交通事故，且情節輕微
      ，以不舉發為適當者，交通勤務警察或依法令執行交通稽
      查任務人員得對其施以勸導，免予舉發，違反道路交通管
      理事件統一裁罰基準及處理細則第12條第1 項第11款固有
      明文，然該規定係指超過最高限速未逾10公里時，如無其
      他嚴重危害交通安全、秩序或發生交通事故等條文所規定
      之狀況，員警得採行實施勸導代替舉發違規之行政裁量權
      ，並非異議人所稱可以開到110 公里，故本件異議人確已
      違規超速達14公里，而非4 公里，員警依法製單逕行舉發
      ，即無違誤，異議人上開所辯，顯有誤會。
五、綜上，異議人確有於前揭時地，駕駛前開車輛行駛於高速公
    路，行車速度超過規定之最高速限未滿20公里之違規行為，
    原處分機關依道路交通管理處罰條例第33條第1 項第1 款、
    第63條第1 項第1 款、違反道路交通管理事件統一裁罰基準
    表之規定，裁處異議人罰鍰3,000 元，並記違規點數1 點，
    核無違誤，本件異議為無理由，應予駁回。
六、據上論斷，應依道路交通案件處理辦法第19條，裁定如主文
    。
中    華    民    國    98    年    12    月    7     日
                  交通法庭  法  官  林勇如
上正本證明與原本無異。
如不服本裁定，應於裁定送達後5 日內向本院提出抗告狀。
                            書記官  葉潔如
中    華    民    國    98    年    12    月    7     日

司法院資訊處製作；財團法人民間司法改革基金會備份。
